【裁判字號】    95,訴,1017
【裁判日期】    951221
【裁判案由】    違章建築
【裁判全文】
臺北高等行政法院判決
                                     95年度訴字第01017號
                              .
原      告  名遠汽車有限公司
代  表  人  甲○○（董事）
          送達代收人  乙○○.
訴訟代理人  吳仲立律師
被      告  臺北縣政府
代  表  人  丙○○（縣長）
訴訟代理人  丁○○
上列當事人間因違章建築事件，原告不服內政部中華民國95年1
月23日台內訴字第0950008835號訴願決定（案號：第0000000000
號），提起行政訴訟，本院判決如下：
    主  文
原告之訴駁回。
訴訟費用由原告負擔。
    事  實
一、事實概要：原告未經申請許可，擅自於臺北縣新店市○○路
    及北新路口興建磚、鐵皮造建築物，經被告派員於民國94年
    10月間赴實地勘查結果，該建築物為一層高度約3公尺，面
    積約200 平方公尺磚、鐵皮造正在施工中，且占用台北縣新
    店市○○段93地號國有土地，位於一般空地及法定空地之違
    章建築，被告乃以94年10月24日北府工拆字第0940032715號
    違章建築認定通知書通知原告，該建築物係屬實質違建，依
    法不得補辦建造執照手續，執行拆除時間，另行通知。嗣被
    告以94年11月7 日北府工拆字第0940034557號違章建築拆除
    時間通知書通知原告，訂於94年11月10日起執行拆除。原告
    不服提起訴願，訴願決定將關於被告94年10月24日北府工拆
    字第0940032715號違章建築認定通知書部分之訴願駁回，其
    餘訴願不受理，原告復提起行政訴訟。
二、兩造聲明：
  (一)原告聲明：
    1.確認被告94年10月24日北府工拆字第0940032715號違章建
      築認定通知書為違法。
    2.訴訟費用由被告負擔。
  (二)被告聲明：
    1.駁回原告之訴。
    2.訴訟費用由原告負擔。
三、兩造之爭點：系爭建物是否為違章建築？
  (一)原告主張之理由：
    1.原告前向訴外人錢志強等人承租坐落台北縣新店市○○段
      85、85之1 、86、91地號之土地，其上之建物均為舊違章
      建築，嗣因雙方發生爭議，錢志強等人訴請原告返還該等
      土地，經法院審理後，台灣高等法院判決原告應將起訴狀
      附圖所示A 、B 、C 、E 部分之建物拆除，並將該基地返
      還錢志強等人，附圖F 、G 部分則不在返還範圍。94年4
      月間錢志強依前開判決對原告聲請強制執行，台灣台北地
      方法院民事執行處定於94年9月19日赴現場執行，嗣後原
      告亦依94年9 月19日協議，自動將起訴狀附圖A 、B 、C
      、E 所示之地上建物拆除。而地主取回前開土地後，即將
      之出租（或出借）予訴外人許再恩作為競選總部，並在其
      上搭建建物，被告94年10月24日北府工拆字第0940032715
      號違章建築認定通知書，所謂施工中之建物即是指許再恩
      搭建中之競選總部。至於原告所有之建物係位於起訴狀附
      圖所示F、G 部分，且係舊違章建築，並非新建或被告所
      謂施工中之建物。
    2.原告於94年9 月間即依執行命令，將土地返還錢志強等地
      主，至於地主事後如何違法使用起訴狀附圖標示之A 、B
      、C 、E 部分土地，或在其上興建違章建築，均與原告無
      涉。被告係認定A 、B 、C 、E 部分土地上有違章建築，
      卻執意要拆除原告所有位於F 、G 部分之舊建物，原告自
      難甘服。
    3.依憲法第15條關於人民財產權益應受法律保障之規定，係
      確保個人依法律取得之財產權免於遭受公權力或第三人之
      侵害。被告既然係赴現場實地勘查，就系爭施工中之違章
      建築，必然有拍照存證，並詳載於相關公文書上，易言之
      ，系爭違章建築之相關面積、位置，被告應知之甚稔，況
      且新建建物與舊建築物，亦不難分辨。詎料，真正違章建
      築者，被告不予處分，反倒執意要拆除原告所有之建物，
      明顯違反憲法規定，應予撤銷。
    4.依被告94年10月24日北府工拆字第0940032715號違章建築
      認定通知書及勘查紀錄表可知，被告所指之違章建築係屬
      「施工中」之新建建物，位於「新店市○○路（北新路口
      ）」，面積約為「200㎡」，而被告於95年10月31日庭訊
      時，另行表示該違章建築坐落之地號為「台北縣新店市○
      ○段93地號」。惟查「台北縣新店市○○段93地號」之土
      地總面積亦僅159.99㎡，如何能興建被告所謂施工中之
      200 ㎡違章建築。
    5.系爭所謂施工中之建物是許再恩之競選總部，原告雖無法
      提出現場照片證明，然依當時之新聞報導，實可證明許再
      恩之競選總部確實係位於「新店市○○路、北新路口」，
      由此應足證明原告所言非虛，被告確實誤認拆了原告之建
      物。
  (二)被告主張之理由：
    1.按建築法第25條第1項前段規定：「建築物非經申請直轄
      市、縣（市）（局）主管建築機關之審查許可並發給執照
      ，不得擅自建造或使用或拆除。」。違章建築處理辦法第
      6條規定：「依規定應拆除之違章建築，不得准許緩拆或
      免拆。」。
    2.原告未經許可擅自於台北縣新店市○○路（北新路口）建
      造高約3公尺，面積約200平方公尺，磚、鐵皮造違章建築
      ，經被告派員實地勘查現場仍擴建施工中，再查該違章建
      築建造於國有土地上（新店市○○段93地號），是被告依
      建築法規定以94年10月24日北府工拆字第0940032715號違
      章建築認定通知書認定違章建築在案，又經財政部國有財
      產局臺灣北區辦事處以94年11月21日台財產北改字第0940
      045647號書函及95年1月20日台財產北改字第0950003423
      號函查告本案違章建築，要求被告執行拆除並於拆除後函
      復財政部，是被告依建築法第25條認定為違章建築，並依
      違章建築處理辦法第6條規定執行拆除並無違誤。
    3.原告未經申請審查許可以及未取得建築執照，擅自於新店
      市○○段93地號上建造違章建築，違反建築法第25條規定
      明確，又原告違法占用國有土地，經財政部國有財產局臺
      灣北區辦事處查告違法情事，要求被告執行拆除並回覆執
      行結果，是被告配合財政部拆除占用國有土地之違章建築
      以收回國有；原告自述其為舊違章建築，顯示其明知該建
      物為未經許可擅自搭建之違章建築，及有意圖隱瞞占用國
      有土地之違法情事，所述均屬推諉卸責之詞，核無足採。
    4.被告派員勘查系爭違建情狀發現，連接原舊違建之壁面正
      搭蓋新構造物，其兩者於外觀上具有一體連結之表徵，被
      告據此按行政慣例就上述違建開立為「施工中」之行政處
      分書，處分內容之要適性亦為內政部所支持。
    5.建物係屬違章與否，最根本認定標準乃觀該建物建造前是
      否取得申請建築執照許可，此為建築法第25條前段所明定
      ，至於違建之建造目的、使用方法等，均非被告認定違建
      所應考量因素，原告主張上揭構築中之違章部分係某候選
      人競選總部云云，並不影響其屬違章之事實。
    6.原告提及有關違章建築面積計算不符乙節，被告依照片顯
      示系爭違建尺寸套繪於「臺北縣新店地政事務所土地複丈
      成果圖」後，原處分之對象包含構築於「臺北縣新店市○
      ○段93地號」以外之違章部分，故其面積計算結果大於上
      開地號面積，當屬合理。
    7.按違章建築處理辦法第6 條規定：「依規定應拆除之違章
      建築，不得准許緩拆或免拆。」，原告主張原舊違建係建
      於70年代，不應拆除云云，應屬無理由。
    8.本次國有財產局請被告協助取回國有土地共有二案，除本
      案外，另一案之違建所有人亦如原告所稱其為搭蓋多時之
      舊違建不應拆除云云，被告依據法定職權及機關協助執行
      拆除作業，基於相同事件應為相同之處理，不同事件應為
      不同之處理，本案之行政行為與平等原則之法理並無二致
      ，亦未使原告受有更不利益之處分。
    理  由
一、原告起訴後，系爭建物於95年7 月27日拆除，有台北縣政府
    違章建築結案通知書影本在卷可按，原告為訴之變更請求確
    認被告94年10月24日北府工拆字第0940032715號違章建築認
    定通知書為違法，應予准許，合先敘明。
二、按「本法所稱建造，係指左列行為：一、新建：為新建造之
    建築物或將原建築物全部拆除而重行建築者。二、增建：於
    原建築物增加其面積或高度者。但以過廊與原建築物連接者
    ，應視為新建。‧‧‧。」「建築物非經申請直轄市、縣（
    市）（局）主管建築機關之審查許可並發給執照，不得擅自
    建造或使用或拆除。‧‧‧」「建築執照分左列四種：一、
    建造執照：建築物之新建、增建、改建及修建，應請領建造
    執照。二、雜項執照：雜項工作物之建築，應請領雜項執照
    。‧‧‧。」為建築法第9 條、第25條第1 項及第28條所明
    定。次按「本辦法所稱之違章建築，為建築法適用地區內，
    依法應申請當地主管建築機關之審查許可並發給執照方能建
    築，而擅自建築之建築物。」「直轄市、縣（市）主管建築
    機關，應於接到違章建築查報人員報告之日起五日內實施勘
    查，認定必須拆除者，應即拆除之。認定尚未構成拆除要件
    者，通知違建人於收到通知後三十日內，依建築法第三十條
    之規定補行申請執照。違建人之申請執照不合規定或逾期未
    補辦申領執照手續者，直轄市、縣（市）主管建築機關應拆
    除之。」「依規定應拆除之違章建築，不得准許緩拆或免拆
    。」亦為違章建築處理辦法第2 條、第5 條及第6 條所規定
    。
三、原告未經申請許可，擅自於臺北縣新店市○○路及北新路口
    興建磚、鐵皮造建築物，經被告派員於94年10月間赴實地勘
    查結果，該建築物為一層高度約3 公尺，面積約200 平方公
    尺磚、鐵皮造正在施工中，且占用台北縣新店市○○段93地
    號國有土地之事實，有違章建築勘查紀錄表、現場照片、台
    北縣政府人民陳情案件明細、財政部國有財產台灣北區辦事
    處94年11月21日台財產北改字第0940045647號函及土地建物
    查詢資料等件影本在卷可稽。原告雖主張系爭建物並非新建
    ，而係舊違章建築，被告所稱現場施工中者為訴外人新建之
    違章建築，與原告無關云云。惟查依現場照片顯示建物搭建
    情況及尚有建材留置等情，系爭建物於被告查獲時確在施工
    中，衡以施工新建部分緊密連接舊建物，外觀上係整體連結
    不可分，而所謂舊建物亦非陳舊，參以原告於訴願時並未陳
    稱施工新建部分係訴外人所為，有訴願書在訴願卷內可徵，
    其所稱現場施工中者為訴外人許再恩所為，顯不足採，其聲
    請訊問許再恩並無必要。是被告認定現場建物施工與未施工
    部分於外觀上具有一體連結之表徵，原告未經申請許可即為
    興建，屬實質違建，並非無據，其以94年10月24日北府工拆
    字第0940032715號違章建築認定通知書通知原告，系爭建物
    屬實質違建，依法不得補辦建造執照手續，執行拆除時間，
    另行通知，於法並無不合。從而原告訴請確認被告94年10月
    24日北府工拆字第0940032715號違章建築認定通知書為違法
    ，為無理由，應予駁回。
四、兩造其餘陳述於判決結果不生影響，無庸一一論列，併予敘
    明。
據上論結，本件原告之訴為無理由，爰依行政訴訟法第98條第3
項前段，判決如主文。
中    華    民    國    95    年    12    月   21     日
                            第四庭審判長法  官   侯東昇
                                        法  官   林育如
                                        法  官   楊莉莉
上為正本係照原本作成。
如不服本判決，應於送達後20日內，向本院提出上訴狀並表明上
訴理由，如於本判決宣示後送達前提起上訴者，應於判決送達後
20日內補提上訴理由書（須按他造人數附繕本）。
中    華    民    國    95    年    12    月   21     日
                                       書記官    林孟宗


司法院資訊處製作；財團法人民間司法改革基金會備份。
